臺灣嘉義地方法院民事判決　　　　　九十六年度家訴字第十號
　　原　　　告　乙○○
　　被　　　告　甲○○
上列當事人間請求確認遺囑受贈人事件，本院判決如下：
    主    文
原告之訴駁回。
訴訟費用由原告負擔。
    理    由
一、原告起訴主張略以：訴外人即被繼承人洪炯聰於民國八十九
    年六月十二日委請楊勝夫律師、林起發及陳富景三人為見證
    人，在洪炯聰口述遺囑內容後，由楊勝夫律師書立代筆遺囑
    ，內容為洪炯聰死後將其對洪得勝債權新臺幣二十萬元及其
    所有坐落嘉義縣水上鄉○○○段八六號之建物一棟（門牌號
    碼為嘉義縣水上鄉○○村○○○路七一三號）贈與原告。嗣
    洪炯聰於八十九年八月六日死亡，經原告持該遺囑向嘉義縣
    水上地政事務所辦理上開建物之移轉登記，遭地政事務所以
    該遺囑內受遺贈人欠缺基本資料為由拒絕，而洪炯聰因無人
    繼承其遺產，已經鈞院指定被告甲○○律師為遺產管理人，
    為此訴請確認原告為被繼承人洪炯聰之受遺贈人。
二、按確認法律關係之訴，非原告有即受確認判決之法律上利益
    者，不得提起；確認證書真偽或為法律關係基礎事實存否之
    訴，亦同，民事訴訟法第二百四十七條第一項定有明文。所
    謂即受確認判決之法律上利益，係指法律關係之存否不明確
    ，原告主觀上認其在法律上之地位有不安之狀態存在而言，
    此觀最高法院五十二年台上字第一二四○號判例意旨自明，
    是原告之私法上之地位如無何不安之狀態而提起確認之訴，
    即無確認利益可言。又按原告之訴，依其所訴之事實，在法
    律上顯無理由者（如欠缺當事人適格或訴之利益），法院得
    不經言詞辯論，逕以判決駁回之，同法第二百四十九條第二
    項定有明文。
三、原告主張其為被繼承人洪炯聰受遺贈人，獲贈前開債權及建
    物一棟，暨被告為被繼承人洪炯聰之遺產管理人等情，固提
    出代筆遺囑及本院九十四年度財管字第八號民事裁定各一件
    為憑，惟依原告起訴主張觀之，包括遺產管理人即被告在內
    ，並無人與原告爭執該遺囑之真實性或爭執原告身為受遺贈
    人之私法上地位，就本件而言，原告私法上之地位即無何不
    安之危險，原告提起本件確認之訴，欠缺訴之利益，並無可
    採。
四、至原告雖稱因地政機關不予登記，故有確認利益云云，惟依
    卷附土地登記案件補正通知書，地政機關不予登記之理由，
    係以原告申請登記之文件資料，不符土地登記規則而有欠缺
    致無法准許登記，經核地政機關該項通知，應係行政處分之
    性質，該處分是否有當，是否侵害人民權利，核屬公法性質
    之爭端，原告本應透過行政爭訟程序以為爭執，要與本件無
    涉，原告以此為由，自無可採，依前開說明，原告之訴於法
    律上顯無理由，本院自得不經言詞辯論，逕以判決駁回之。
五、據上論結，本件原告之訴為無理由，依民事訴訟法第二百四
    十九條第二項、第七十八條，判決如主文。
中　  華　  民　  國　九十六　年　　二　  月　　一　　日
                  家事法庭法　官　陳正昇
以上正本係照原本作成。
如對本判決上訴應於判決送達後二十日內向本院提出上訴狀。
中　  華  　民　  國　九十六　年　　二　  月　　一　　日
                          書記官　黃秀嬌
